臺灣花蓮地方法院刑事判決                            九十年度易字第五○四號
    公  訴  人  臺灣花蓮地方法院檢察署檢察官
    被      告  丁○○
    被      告  甲○○
    被      告  戊○○
右列被告因贓物等案件，經檢察官提起公訴（九十年度偵字第七六二號），本院判決
如左：
    主  文
丁○○共同收受贓物，累犯，處有期徒刑伍月，如易科罰金，以佰元折算壹日。扣
案鑰匙壹把沒收。
甲○○共同收受贓物，累犯，處有期徒刑伍月，如易科罰金，以佰元折算壹日。扣
案鑰匙壹把沒收。
戊○○共同收受贓物，累犯，處有期徒刑伍月，如易科罰金，以佰元折算壹日。扣
案鑰匙壹把沒收。
    事  實
一、丁○○曾於民國八十六間因違反麻醉藥品管理條例案，經本院八十六年度易字第
    五七四號，於八十六年六月十日判處有期徒刑四月，同年七月六日確定，同年十
    一月十一日易科罰金執行完畢。甲○○曾於八十五年間因恐嚇案，經臺灣高等法
    院花蓮分院八十五年度上易字第四四九號，於八十六年一月十六日判處有期徒刑
    二月確定，同年三月十九日易科罰金執行完畢。戊○○曾於八十四年間因違反麻
    醉藥品管理條例案，經本院八十五年度訴字第二二號，於八十五年十月二十二日
    判處有期徒刑六月確定，同年十一月二十二日易科罰金執行完畢。又於八十六年
    間因違反麻醉藥品管理條例案，經本院八十六年度易字第八三八號，於八十六年
    九月二十二日判處有期徒刑七月確定，八十七年八月七日縮刑期滿執行完畢。三
    人均不知警惕，丁○○、甲○○、戊○○三人，均明知車牌號碼ＪＣ—六五三Ｏ
    號自用小客車（係庚○○所有，於八十九年十二月五日十七時十分許，在花蓮市
    ○○○街二十五號前失竊）係來源不明之贓物，仍基於共同收受贓物犯意聯絡，
由丁○○於八十九年十二月間某日，在花蓮市美崙地區，向年籍均不詳綽號「小
    吳」之成年男子借用，於八十九年十二月十日，在花蓮市○○路邊，收受取得後
    ，作為三人共同使用之交通工具。嗣於同年十二月十日晚間二十二時許，丁○○
    、甲○○、戊○○三人共乘上開小客車，在花蓮縣瑞穗鄉○○○路二一七巷九十
    八之一號前為警查獲，並扣得丁○○所有鑰匙一把。
二、案經花蓮縣警察局玉里分局報告臺灣花蓮地方法院檢察署檢察官偵查起訴。
    理  由
一、訊據被告丁○○、甲○○、戊○○矢口否認有收受贓物犯行，丁○○辯稱：我不
    知道該車是贓車，車子是我和甲○○在八十九年間，在花蓮市美崙區朋友劉賢明
    （年籍不詳）家裡，向綽號「小吳」男子（已成年、年籍不詳）借的，車上還有
    行照，行照是放在車子上面，我沒有去看行照的內容。因為甲○○要回台東，他
    兒子滿月，邀我們一起去，所以我也幫忙開口向小吳借車，借車時戊○○沒有在
    場，是後來甲○○邀我一起去，我就打電話邀戊○○一起去，我們就開車去載他
    ，到了瑞穗被警察攔下來。在甲○○借車前，我也有向小吳借過車，我有開過該
    車。我們是在被抓時才知道車牌被改過。是我們到派出所後才知道那輛車可以用
    任何鑰匙開啟。我借車以後車鑰匙斷掉，修不好，我就找朋友幫我，想辦法發動
    云云；戊○○辯稱：他們借車後來載我，他們說要參加甲○○兒子滿月，我就上
    車，他們也沒有跟我說那輛車是贓車，我坐在車上也沒有去開車，因為我不會開
    車，車是甲○○開的。我真的不知道該車是贓車云云。甲○○辯稱：我不知道那
    是贓車，車是丁○○交給我的，時間我不記得了，地點在美崙丁○○的朋友家，
    她的朋友外號叫「阿ㄆ一ㄚˋ」（台語發音）（男性，約二十七歲）。那時我叫
    她幫忙借一台車給我，因為我兒子滿月要去台東，借到以後我就和丁○○、戊○○一起下去台東，在瑞穗鄉就被警察抓到了。（「阿ㄆ一ㄚˋ」）他有拿鑰匙給
    丁○○。車子是我開的，是用丁○○拿給我的鑰匙開啟的云云。經查：
  (1)該車係庚○○所有，於八十九年十二月五日十七時十分許，在花蓮市○○○街二
    五號前失竊，有被害人庚○○在警訊中指述（警卷第三十二頁），並有贓證物品
    認領保管收據單、照片、車輛竊盜、車牌失竊資料個別查詢報表－查詢車輛認可
    資料在卷可證。
  (2)被告甲○○於偵訊中陳稱：丁○○將鑰匙給我，並無將汽車行照一併交給我（見
偵卷第四一頁），小客車除了我之外，還有丁○○、戊○○開過（偵卷第六○頁
    反面）。是以被告丁○○辯稱汽車行照在車上，顯有不實；參酌被告丁○○於警
    訊中陳稱：（該車）隨便一個鎖匙都能開（警卷第四頁），小吳告訴我說車鑰匙
    壞了，用機車鑰匙可開啟，於是我用我的機車鑰匙啟動（警卷第十一頁），再者
    ，證人己○○於證稱：有看到他們三人在這部車子上，好像是甲○○開車，他們
    當時好像要去瑞穗國光北路不知幾號交易毒品。我是有看到他們開這部車二次，
    第二次是他們要我去剛才所說的地點交易毒品安非他命。戊○○跟我說是他的車
    。我是在瑞穗鄉○○○路不知幾號的處所向戊○○借這部車要去買東西，時間我
    不記得了（見本院卷第六十二、六十三頁）。其於警訊中亦證稱：（開啟該車之
    鑰匙）不像汽車的鑰匙，像是機車的鑰匙（見偵查卷第二十九頁）。證人即查獲
    之警員丙○○於本院訊問中證稱：查獲時插在自小客車的鑰匙是丁○○的機車鑰
    匙，是丁○○自己說該鑰匙是他的機車鑰匙（見本院卷第六十七頁）。綜上以觀
    ，該車以機車鑰匙即可發動，且無行照等證件，被告三人共同使用該車，均可輕
    易辨別該車係來源不明之贓車，被告三人前開所辯均顯係事後卸責之詞，不足採
    信。綜上所述，本件事證明確，被告三人犯行堪以認定。被告戊○○聲請傳喚證
    人乙○○、賴清河，經傳喚該二人均未到庭，本院認本件事證已臻明確，而無再
    予傳喚必要，附此敘明。
二、核被告丁○○、甲○○、戊○○所為，係犯刑法第三百四十九條第一項收受贓物
    。被告丁○○、甲○○、戊○○三人間，有犯意聯絡及行為分擔，均為共同正犯
    ，被告三人分別有前揭論罪及科刑執行情形，此有臺灣高等法院被告全國前案紀
    錄表、臺灣高等法院檢察署刑案紀錄簡覆表在卷足憑，其受有期徒刑執行完畢之
    後，五年內再犯本件最重本刑為有期徒刑之罪，均為累犯，均應依刑法第四十七
    條規定加重其刑。爰審酌被告三人收受贓車使用之犯罪動機、目的、手段，對被
    害人庚○○造成之損害，及犯罪後矢口否認犯行並無悔意等一切情狀之後，量處
    如主文所示之刑，並均諭知易科罰金折算標準。又被告行為後，刑法第四十一條
    業於九十年一月四日修正，同年月十日經總統公布施行，修正後刑法第四十一條
    第一項規定：「犯最重本刑為五年以下有期徒刑以下之刑之罪，而受六個月以下
    有期徒刑或拘役之宣告，因身體、教育、職業、家庭之關係或其他正當事由，執
    行顯有困難者，得以一元以上三元以下折算一日，易科罰金。但確因不執行所宣
    告之刑，難收矯正之效，或難以維持法律秩序者，不在此限。」，第二項規定：
    「併合處罰之數罪，均有前項情形，其應執行之刑逾六月者，亦同」；同法施行
    法第三條之一第一項規定：「刑法第四十一條之規定，中華民國九十年一月四日
    刑法修正施行前已裁判確定之處罰，未執行或執行未完畢者，亦適用之。」，第
    二項規定：「未諭知得易科罰金之處罰者，亦同。」。被告行為後，刑法第四十
    一條有變更，修正前刑法第四十一條僅規定：「因身體、教育、職業或家庭之關
    係，執行顯有困難」，而修正後刑法第四十一條第一項前段規定「因身體、教育
    、職業、家庭之關係或其他正當事由」，經整體比較新舊法，修正後刑法第四十
    一條第一項前段得易科罰金之標準較為寬廣，比較有利於行為人，爰依刑法第二
    條第一項前段之規定，適用裁判時之法律，對被告三人就所處如主文所示之刑，
    諭知易科罰金之折算標準。
三、扣案鑰匙一把，為被告丁○○所有，供其發動被告三人共同收受之前開車輛使用
    ，業據被告丁○○供明在卷，爰依刑法第三十八條第一項第二款之規定宣告沒收
    。
三、公訴意旨另略以：被告戊○○為逃避警方查緝，復於同年十二月間某日，在花蓮
    縣花蓮市某處，以奇異筆將上開自小客車之車號變造為ＵＣ—六五三Ｏ號，有共
    同被告甲○○供述為憑。因認被告戊○○涉有刑法第二百十二條變造特種文書罪
    嫌。惟訊之被告戊○○堅決否認有變造車牌號碼之犯行，辯稱：我沒有用奇異筆
    去畫車牌。當時我們是有開那輛車去我朋友家，甲○○作假口供，他以為這樣他
    就沒事等語。按犯罪事實應依證據認定之，無證據不得推定其犯罪事實，刑事訴
    訟法第一百五十四條定有明文。又刑事訴訟法上所謂認定犯罪事實之證據，係指
    足以認定被告確有犯罪行為之積極證據而言，該項證據自須適合於被告犯罪事實
    之認定，始得採為斷罪資料；又犯罪事實之認定，應憑真實之證據，倘證據是否
    真實尚欠明顯，自難以擬制推測之方法，為其判斷之基礎；且得為訴訟上之證明
    者，無論為直接或間接證據，須客觀上於一般人均不致有所懷疑，而達於確信之
    程度者，始可據為有罪之認定；倘其證明尚未達於確信之程度，尚有合理可疑存
    在時，即難以為被告不利之認定（最高法院二十九年上字第三一○五號、五十三
    年度台上字第六五六號、八十年度台上字第五五三號判例意旨參照）。參酌證人
    即查獲之警員丙○○證稱：（查到該車）時是前面的車牌被改為Ｕ字，不知道他
    們用何種筆改的，好像不是奇異筆，我們有想把塗改處擦掉但擦不掉。（見本院
    卷第六六頁）。然而被告甲○○於本院訊問中供稱：我和戊○○怕被照相而改車
    牌。時間是在被警察查獲的那天凌晨約一、二點，丁○○和戊○○開這部車載我
    來花蓮，地點在花蓮市戊○○的朋友（姓名、年籍不詳，已成年）家門口該處是
    三合院。用奇異筆改車牌，本來要用膠布粘，但粘不好，所以就向戊○○的朋友
    借到奇異筆，用奇異筆畫，我和戊○○都有畫（見本院卷第五十四頁）。嗣又陳
    稱：車牌是戊○○改的，我只是在旁邊看（見本院卷第六八頁）。車牌我沒有改
    過，何人改的我不知道（見本院卷第八四頁）；甲○○於偵訊中陳稱：我不知道
    車號ＪＣ－六五三○號由何人變造為ＵＣ－六五三○號（見偵卷第四一頁）；嗣
    又改稱：八十九年十二月十日凌晨二時左右，在花蓮市，戊○○用膠布及奇異筆
    改車牌，但用膠布貼不上去，他才改用奇異筆，將英文字母Ｊ改成Ｕ，他說這樣
    才不會被照相（偵查卷第六一頁反面），觀諸甲○○前後供詞反覆不一，顯有瑕
    疵，不足採信。再者，公訴意旨所指被告戊○○涉此部分犯行，除甲○○前後不
    一致之供述外，復查無其他積極證據足以證明被告戊○○有變造車牌號碼犯行，
    被告戊○○此部分犯行尚不能證明，因公訴人認與前揭有罪部分，有方法與結果
    之牽連關係，屬裁判上一罪案件，依法無庸另為無罪之諭知。
據上論斷，應依刑事訴訟法第二百九十九條第一項前段，刑法第二條第一項前段、第
二十八條、第三百四十九條第一項、第四十七條、修正後第四十一條第一項前段、第
三十八條第一項第二款，罰金罰鍰提高標準條例第一條前段、第二條，判決如主文。
本案經檢察官張立言到庭執行職務。
中      華      民      國    九十一    年      五      月     十四     日
                              臺灣花蓮地方法院刑事庭
                                  法  官  林  麗  玉
右正本證明與原本無異。
如對本判決不服，應於送達後十日內，向本院提出上訴狀。（應抄附繕本）告訴人或
被害人如對於本判決不服者，應具備理由請求檢察官上訴，其上訴期間之計算係以檢
察官收受判決正本之日期為準。
                                  法院書記官
中      華      民      國    九十一    年      五      月     十七     日
附錄本判決論罪之法律條文：
刑法第三百四十九條第一項：
收受贓物者，處三年以下有期徒刑、拘役或五百元以下罰金。
搬運、寄藏、故買贓物或為牙保者，處五年以下有期徒刑、拘役或科或併科一千元以
下罰金。
因贓物變得之財物，以贓物論。
